臺灣彰化地方法院刑事判決　　　　　　　94年度訴緝字第58號
公　訴　人　臺灣彰化地方法院檢察署檢察官
被　　　告　庚○○
指定辯護人　本院公設辯護人　丁○○
上列被告因強盜案件，經檢察官提起公訴 (94年度偵字第1379號
)， 本院判決如下：
    主  文
庚○○意圖為自己不法之所有，結夥三人攜帶兇器，以強暴至使
不能抗拒，而取他人之物，累犯，處有期徒刑柒年捌月。扣案之
頭套貳個、手銬貳副均沒收。
    事  實
一、庚○○前因詐欺案件，經台灣台中地方法院判處有期徒刑6
    月，已於民國92年4 月27日執行完畢。仍不思悔改，其聽聞
    友人戊○○因受傷而領有一筆保險理賠金，乃將此事告知缺
    錢花用之辛○○、乙○○、李源仁（此三人前經本院先行審
    結，現均在上訴中）等人。庚○○、辛○○、乙○○、李源
    仁四人遂共同基於意圖為自己不法所有之犯意聯絡，合謀強
    盜該筆保險理賠金，計劃由李源仁駕車載其他三人前往戊○○之住處，並負責在車上等候接應，庚○○先以朋友身分帶
    同乙○○進入屋內找戊○○，假意聊天拜訪以查探虛實，辛○○攜帶作案兇器在門外等候，待時機成熟後，再通知辛○○進入屋內著手強盜，而庚○○則佯裝成無辜之被害人，表
    現出受制於辛○○之情狀，以免戊○○發現伊參與其事。謀
    議完成後，四人即於94年2 月11日下午8 時許展開行動，由
    乙○○備妥其所有長約30公分之刀子一支（未扣案）、長約
    20 公 分之鋸子一支（未扣案）、手銬二副（扣案）、頭套
    二頂（扣案）等物，放置於背包內以便於攜帶，再由李源仁
    駕駛車號AE-5083 號自小客車，搭載乙○○、辛○○、庚○○等人共同前往戊○○位於彰化縣彰化市○○路137 巷20號
    3 樓之住處，李源仁遂依原定計劃在車上等候，庚○○則以
    朋友身分帶同乙○○按鈴叫門，戊○○不疑有他而邀其等入
    內，此時戊○○之弟甲○○在房內睡覺，不久戊○○之友人
    己○○亦到訪，乙○○認時機適當，乃聯絡辛○○進入並為
    其開門，辛○○戴上頭套掩飾身分，進門後即持刀佯裝挾持
    庚○○，且將其所攜帶之鋸子交給乙○○，辛○○並與乙○○合力對戊○○及己○○施以暴力，致戊○○受有頭部、左
    肩、左眼等多處傷害，己○○受有頭部及臉部之傷害，均因
    此不敢反抗，辛○○乃喝令戊○○、己○○及佯裝受害之庚○○三人一起蹲坐在靠近廚房之走道處，且指示庚○○以手
    銬將戊○○、己○○反銬在背後，再以外套蓋住戊○○頭部
    ，另將己○○戴上頭套，以此方式看管戊○○、己○○二人
    ，乙○○則持鋸子進入房間內，叫醒毫無防備而不能抗拒之
    甲○○，要求其取出財物，並逐一搜刮各房間，總計獲取現
    金新台幣約（下同）2 萬2 千6 百元、行動電話三支、佛像
    二尊，及數目不詳之玉印章、提款卡、信用卡、存摺、保險
    領款單、身分證等物，乙○○將所得財物裝入辛○○之背包
    後，二人即下樓，準備搭乘李源仁所駕車輛離去，此時庚○○假裝稱要報警，亦衝至門外，辛○○乃將手銬鑰匙交付庚○○，使其返回屋內為戊○○、己○○解開手銬。辛○○、
    乙○○上車後，李源仁即駕車載其等前往他處找朋友，並與
    庚○○會合，途中楊志中在車上分得現金5 千6 百元，及行
    動電話、佛像、玉印章、提款卡、信用卡、存摺、保險領款
    單、身分證等物，所餘現金約1 萬7 千元均由乙○○取走，
    並由其轉交5百 元給庚○○（李源仁分得數額不詳）。嗣經
    戊○○報警處理，警方至現場查扣頭套二個及手銬二副，始
    循線查悉上情。
二、案經彰化縣警察局彰化分局報請台灣彰化地方法院檢察署檢
    察官偵查起訴。
    理  由
一、訊據被告庚○○固坦承其於94年2 月11日下午8 時許，乘坐
    由共犯李源仁所駕駛並搭載共犯辛○○、乙○○之小客車，
    一起前往被害人戊○○之住處，抵達後伊先與共犯乙○○進
    入屋內找戊○○，嗣再開門讓一個矇面持刀男子進來搜刮屋
    內財物等情不諱，惟矢口否認事先參與強盜之計劃，辯稱：
    共犯辛○○與被害人戊○○有毒品糾紛，要求伊帶路去找戊○○，伊先帶共犯乙○○進去買毒品，後來乙○○說要連絡
    辛○○進入，卻是來一個矇面持刀男子，伊不知道對方是誰
    ，即遭押制蹲在地上，後來伊趁機跑出去準備報警，在樓梯
    撿到一串鑰匙，就進來幫戊○○及己○○解開手銬，再去與
    辛○○、乙○○等人會合，後來才知道辛○○就是矇面男子
    云云。另辯護意旨稱：被告庚○○當場並未實施強暴脅迫行
    為，且依被告庚○○與共犯辛○○、乙○○等人之供述，均
    無法證明其等有主觀上之犯意聯絡，至證人丙○○提及聽聞
    被告等人犯罪計畫之證詞並非清楚，難以作為不利於被告之
    認定，為此請求諭知被告庚○○無罪之判決等語。
二、經查：
  (一)按被告以外之人於審判中有「所在不明而無法傳喚或傳喚不
    到者」之情形，其於檢察事務官、司法警察官或司法警察調
    查中所為之陳述，經證明具有可信之特別情況，且為證明犯
    罪事實之存否所必要者，得為證據，刑事訴訟法第159 條之
    3 第3 款定有明文。本案被害人戊○○經合法傳喚未到，且
    其弟即證人甲○○證稱戊○○已經二、三個月沒有回家，打
    電話亦無來電顯示，亦足認被害人戊○○目前所在不明，然
    其於案發後負傷報案，並接受警方詢問，記憶清晰，又係為
    追緝真兇所為之陳述，應有可信之特別情況，並為證明本案
    犯罪事實所必要，依前揭法律規定，其所為之警詢陳述具有
    證據能力，合先敘明。
  (二)事實欄所記載關於案發當天，被告庚○○先帶乙○○進入被
    害人戊○○家中，隨後乙○○開門讓辛○○以頭罩矇面方式
    進入，並由辛○○及乙○○分持刀械攻擊戊○○及己○○，
    致其等受傷無法反抗，再以面罩及外套覆蓋此二人頭部，繼
    由辛○○看管被害人，乙○○負責搜刮財物等經過情形，業
    據被害人戊○○於警詢時、己○○及甲○○於審理時證述在
    卷，並與共犯辛○○於警詢時所坦承作案情節相符。共犯辛○○於警詢時明確證稱：該計畫是由其與被告庚○○、共犯
    乙○○事先策畫，安排由被告庚○○佯裝為被害人，案發時
    伊持刀要求被害人戊○○、己○○，及佯裝受害之被告庚○○蹲在地上，而共犯乙○○則持鋸子進入房間叫醒甲○○，
    拿取財物等語，核與共犯辛○○之女友即證人丙○○於94年
    9 月15日、94年11月22日在本院審理時證述伊曾見聞被告辛○○、乙○○、庚○○在案發前共同計畫強盜之情節相符，
    並證稱其等計畫之分工方式係由被告李源仁開車接應，乙○○及辛○○下手強盜，庚○○假裝成被害人，又他們挑上被
    害人戊○○為作案目標之原因，是聽被告庚○○說對方領到
    一筆保險金，等作案回來之後，伊聽他們提及作案用之頭套
    、手銬及刀械是被告乙○○準備的等語。此外，共犯乙○○
    於94年2 月19日本院羈押訊問時亦坦承上述犯行，然在本院
    審理時改稱事先毫不知情，亦未持鋸子參與作案云云，顯與
    前揭證人之證詞及其本人先前陳述矛盾，當係卸責之詞，無
    足可採。另共犯辛○○於94年11月22日作證時改稱被告庚○○事先未參與謀議，亦不知情云云，亦顯與其歷次於偵、審
    中之供述不符，其又供稱以前是為脫罪才會嫁禍於被告庚○○，但實際上共犯辛○○始終都坦承自己犯行，並無卸責之
    情，應認其於94年11月22日所述，係迴護被告庚○○之詞，
    未可憑信。至被告庚○○辯稱案發時不知矇面男子為何人云
    云，然查被告庚○○既坦承其當天與共犯辛○○等人一起前
    往被害人戊○○之住處，是其於案發前已看見辛○○之穿著
    樣式，怎可能僅因共犯辛○○戴頭套即無法識別其身分？顯
    然其明知矇面男子即為辛○○本人。又證人戊○○於警詢時
    證稱：「庚○○告訴我他要去報警，就衝出我家大門，我以
    為他們已經都出去，結果打不開我家的門，三個人擠成一塊
    ，後來是我弟弟（指證人甲○○）開門讓他們離去」等語，
    共犯辛○○、乙○○於本院審理時亦以證人身分證稱其等三
    人大約在同時離去，並交給被告庚○○一支鑰匙去解開被害
    人戊○○、己○○之手銬等語，以上情觀之，被告庚○○顯
    然知道持有刀械之共犯辛○○、乙○○不會傷害他，才會跑
    到門口並與辛○○、乙○○試圖一起開門離去，否則若其此
    舉確意在報案，豈能不受阻止或傷害？更何況被告庚○○坦
    承案發後約三、四個小時，即前往證人丙○○家中與共犯辛○○、乙○○見面，而共犯乙○○亦確有交付5 百元給他等
    語，足證被告庚○○事後未有所害怕或意外，坦然與其他共
    犯會面並分得報酬，益徵其確有參與強盜之犯行，是其所辯
    事先毫不知情云云，顯係事後卸責之詞，不足採信。至證人
    甲○○雖證稱見到共犯辛○○當天持武士刀，而共犯辛○○
    亦自稱其係持長約30公分之小武士刀，但該支刀子並未扣案
    送鑑定，是否屬於槍砲彈藥刀械管制條例公告禁止持有之刀
    械仍屬不明，基於罪疑惟輕原則，從輕認定其所持者非管制
    刀械，附此敘明。
  (三)被告庚○○雖辯稱只是帶共犯辛○○去找被害人戊○○處理
    毒品糾紛云云，而共犯辛○○雖亦否認有不法所有意圖，辯
    稱是因為向被害人戊○○購買海洛因品質不佳且數量不足，
    才去找戊○○理論，並拿取現場之毒品及財物抵債云云，惟
    查：被害人戊○○於警詢時否認與被告辛○○有任何毒品交
    易或糾紛，證稱現場並無任何毒品等語，而證人己○○、甲○○於警詢中或審理時亦均否認當天曾看見任何毒品。衡諸
    被告辛○○戴頭套進入屋內，又將被害人戊○○、己○○矇
    面之情節，顯見被告辛○○有意避免被害人知悉自己之身分
    ，則其等如何能以此方式與對方進行理論？上述辯解有違常
    情，佐以共犯辛○○於警詢時坦承聽聞被告庚○○提及被害
    人戊○○領有一筆保險金，而證人丙○○亦證稱是因為被告
    庚○○提及該筆保險金，他們才計畫作案等語，益徵被告等
    作案之目的，並非因毒品交易糾紛引起，是其等辯稱現場有
    拿到海洛因、安非他命用以抵債云云，非無可能係為掩飾主
    觀上不法所有之意圖，以求推諉卸責之詞，難以遽信，爰認
    定被告等人在現場拿取之財物，係共犯辛○○所承認與被害
    人戊○○、甲○○所陳述相符之部分，包括：現金新台幣約
    2 萬2 千6 百元（辛○○自稱分得5 千6 百元，乙○○自稱
    分得1 萬7 千元）、行動電話三支、佛像二尊，及數目不詳
    之玉印章、提款卡、信用卡、存摺、保險領款單、身分證等
    物。共犯乙○○除坦承有拿到1 萬7 千元外，並自稱將其中
    5 百元轉交被告庚○○，核與被告庚○○供述一致。共犯乙○○雖否認事先知情云云，但由上述分贓行為，及證人丙○○供稱共犯乙○○確實事先參與謀議，及曾準備作案工具等
    情，已如前述，又共犯辛○○於警詢、偵訊時亦供稱作案工
    具係由共犯乙○○所準備，且於本院審理供稱案發當時乙○○負責持鋸子，與證人甲○○於本院審理時、證人戊○○於
    警詢時、證人己○○於警詢時描述所見情節相符，應認共犯
    乙○○確有參與犯罪謀議、預備及實施行為，是其辯稱未參
    與犯行，對於衝突發生甚感意外云云，自係事後卸責之詞，
    而被告庚○○及共犯辛○○、乙○○辯稱因毒品糾紛所致云
    云，亦係推諉之詞，均不足採信。
  (四)共犯李源仁雖辯稱只是單純開車帶其餘被告去找朋友，不知
    他們的犯罪計畫云云，而證人丙○○於本院審理時亦證稱被
    告辛○○、乙○○、庚○○討論作案計畫時，共犯李源仁確
    實未在場參與討論，但證人丙○○證稱：他們計畫時有提及
    安排由被告李源仁開車接應一事等語，且觀諸其等計畫內容
    縝密（包括備妥作案工具、先由共犯乙○○及被告庚○○進
    入探查現場狀況，共犯辛○○在外等候，以求裡應外合），
    應認其等逃逸方式，也在事先安排規畫之範圍內，為免百密
    一疏，自須仰賴共犯李源仁全完配合。然共犯李源仁坦承在
    樓下等候約一個小時，時間並非短暫，倘若其毫不知情，焉
    能不啟疑竇？共犯辛○○及乙○○又如何確保在共犯李源仁
    久候期間不生變卦，而能安然逃脫？應認共犯李源仁對於負
    責駕車接應之任務，必知之甚詳，其辯稱不知犯罪計畫云云
    ，顯係事後卸責之詞，不可採信。
  (五)綜上所述，以共犯辛○○所承認大部分之犯行，對照被害人
    戊○○、己○○、甲○○於警詢或本院審理時之供述，並參
    照卷附被害人戊○○、己○○之受傷照片四張、現場採證照
    片六張及扣案之頭套二個、手銬二副等證物，足以認定被告
    等人之犯罪手段，係以暴力方式使被害人無法抗拒而取其財
    物，兼衡證人丙○○證述其於案發前、後之見聞，及被告等
    人陳述之分贓方式，應認被告庚○○與共犯辛○○、乙○○
    、李源仁彼此間確有犯意之聯絡，並各自分擔部分犯行。本
    件事證明確，被告庚○○犯行堪以認定。
三、核被告庚○○與共犯辛○○、乙○○、李源仁等人攜帶刀子
    、鋸子等兇器，以強暴方式至使被害人無法抗拒而取其財物
    之所為，係犯刑法第330 條第1 項之結夥三人攜帶兇器強盜
    罪。其等於強盜行為過程中，致被害人戊○○、己○○受傷
    之部分，係強暴手段實施之當然結果，爰不另論以傷害罪。
    被告庚○○與共犯辛○○、乙○○、李源仁於犯罪過程中分
    別負責查探現場狀況、控制被害人、拿取財物、駕車接應等
    行為，顯有犯意之聯絡及行為之分擔，為共同正犯。雖被告
    庚○○未持刀挾制、傷害被害人或拿取財物，惟其非僅就其
    自己實施之行為負其責任，而須在犯意聯絡之範圍內，對於
    他共同正犯所實施之行為共同負責（參見最高法院32年度上
    字第1905號判例），併予指明。被告庚○○等人以一個強盜
    犯行侵害被害人戊○○、己○○、甲○○三人之身體或財產
    法益，係一行為觸犯數罪名，為想像競合犯。另查被告庚○○前因詐欺案件，經台灣台中地方法院判處有期徒刑6 月，
    已於92年4 月28日執行完畢等情，有台灣高等法院被告全國
    前案紀錄表在卷可稽，其於有期徒刑執行完畢五年內，再犯
    本件有期徒刑以上之罪，為累犯，應分別依法加重其刑。爰
    審酌被告有詐欺之前案紀錄，素行非佳，於本案中雖佯裝為
    被害人，未親手實施暴力行為，犯罪情節較屬輕微，但否認
    犯行，態度不佳，兼衡已遭一審判刑之共犯辛○○、乙○○
    、李源仁等人所分擔之犯行、被害人等人受有皮肉傷勢之程
    度，及其等損失財物之價值等一切情狀，就被告庚○○部分
    量處如主文所示之刑，以示儆懲。末查扣案之頭套二個及手
    銬二副，係由共犯乙○○所準備，已如前述，足認係共犯乙○○所有，且係供其等犯罪使用之物，爰依法宣告沒收。至
    於共犯辛○○、乙○○於犯罪過程所持之刀子、鋸子等兇器
    並未扣案，又因共犯乙○○否認準備作案工具，而無法進一
    步查證其下落，未免將來執行困難，爰不予宣告沒收，附此
    敘明。
據上論斷，應依刑事訴訟法第299 條第1 項前段，刑法第28條、
第330 條第1 項、第47條、第55條、第38條第1 項第2 款，判決
如主文。
本案經檢察官李毓珮到庭執行職務。
中　　華　　民　　國　　94　　年　　12　　月　　 6　　日
                  刑事第三庭  審判長法官  余仕明
                              法      官  姚銘鴻
                              法      官  黃玉齡
以上正本證明與原本無異。
如不服本判決，應於判決送達後10日內，向本院提出上訴狀（須
附繕本），上訴於台灣高等法院台中分院。
告訴人或被害人對於判決如有不服具備理由請求檢察官上訴者，
其上訴期間之計算係以檢察官收受判決正本之日為準。
中　　華　　民　　國　　94　　年　　12　　月　　 6　　日
                              書  記  官  林怡吟
附錄本案論罪科刑法條全文：
中華民國刑法第328條第1項
  意圖為自己或第三人不法之所有，以強暴、脅迫、藥劑、催眠
  術或他法，至使不能抗拒，而取他人之物或使其交付者，為強
  盜罪，處5 年以上有期徒刑。
中華民國刑法第330條第1項
  犯強盜罪而有第321 條第1 項各款情形之一者，處7 年以上有
  期徒刑。
中華民國刑法第321條
  犯竊盜罪而有左列情形之一者，處6 月以上、5 年以下有期徒
  刑：
  一  於夜間侵入住宅或有人居住之建築物、船艦或隱匿其內而
      犯之者。
  二  毀越門扇、牆垣或其他安全設備而犯之者。
  三  攜帶兇器而犯之者。
  四  結夥三人以上而犯之者。
  五  乘火災、水災或其他災害之際而犯之者。
  六  在車站或埠頭而犯之者。
  前項之未遂犯罰之。
